【裁判字號】    98,簡上,17
【裁判日期】    981126
【裁判案由】    履行契約
【裁判全文】
台灣雲林地方法院民事判決              98年度簡上字第17號
上  訴  人  乙○○
訴訟代理人  嚴庚辰律師
被  上訴人  甲○○
訴訟代理人  蕭敦仁律師
複  代理人  洪秀一律師
上列當事人間請求履行契約事件，上訴人對於中華民國98年4 月
17日臺灣雲林地方法院虎尾簡易庭98年度虎簡字第18號第一審判
決提起上訴，本院於民國98年11月12日言詞辯論終結，判決如下
：
    主  文
原判決廢棄。
被上訴人在第一審簡易之訴駁回。
第一、二審訴訟費用由被上訴人負擔。
    事實及理由
一、被上訴人起訴主張：伊於民國96年10月2 日與訴外人潘素華
    簽訂虎尾鎮康乃爾托兒所所長任職契約書（下稱系爭所長任
    職契約書），約定由訴外人潘素華掛名擔任被上訴人經營之
    雲林縣私立康乃爾托兒所（下稱系爭托兒所）所長一職，被
    上訴人每月給付訴外人潘素華新台幣（下同）7,000 元，共
    計30個月，被上訴人一次給付訴外人潘素華210,000 元。嗣
    被上訴人於97年3 月24日將系爭托兒所之經營權轉讓與上訴
    人，兩造簽訂股權轉讓契約書（下稱系爭股權轉讓契約書）
    ，依系爭股權轉讓契約書第17條約定，系爭所長任職契約書
    需由上訴人概括承受，上訴人應於每月5 日前給付被上訴人
    掛名費7,000 元，直至99年10月5 日止。詎上訴人僅支付至
    97年7 月5 日止，迭經催討均置之不理，爰依系爭股權轉讓
    契約書第17條約定，求為命上訴人給付被上訴人56,000元，
    及自98年4 月5 日起至99年10月5 日止，按月於每月5 日前
    給付被上訴人7,000 元之判決等語。原審為被上訴人勝訴判
    決，並依職權宣告假執行。被上訴人於本院為駁回上訴人之
    聲明。並補稱：
  (一)訴外人潘素華已於原審證稱上訴人於97年7 月間告知其系爭
    托兒所轉讓之情，足見系爭所長任職、股權轉讓契約書讓與
    業經上訴人通知，而對訴外人潘素華發生效力。縱使上訴人
    於受讓系爭托兒所後，因訴外人潘素華任職其他幼稚園，致
    上訴人需另覓訴外人何玉玲為所長，每月需多支出5,000 元
    掛名費，然該項損失係因訴外人潘素華違約所致，並非可歸
    責被上訴人之事由，基於債之相對性原則，上訴人自不得以
    其所得對抗訴外人潘素華之事由，對抗被上訴人。
  (二)被上訴人將系爭托兒所頂讓與上訴人之總費用實包含系爭股
    權轉讓契約書第3 條之228 萬元，及承受系爭所長任職契約
    書應付之掛名費在內。被上訴人於97年3 月24日將系爭托兒
    所轉讓與上訴人時，上訴人已在雲林縣政府社會局辦理立案
    中，而依社會福利法相關規定，完成立案需人員及設備完足
    ，上訴人完成立案當時係以訴外人潘素華掛名所長，主管機
    關並未就上訴人申請立案退件，足見並無任職幼稚園園長後
    ，不得在其他托兒所擔任所長之規定，此參卷附雲林縣政府
    98年7 月15日府社幼字第0980609410號函自明，是上訴人主
    張訴外人潘素華不能擔任系爭托兒所所長，要於法有違。
二、上訴人則以：上訴人簽訂系爭股權轉讓契約書，乃屬債務承
    當之性質，依民法第301 條規定，需經訴外人潘素華承認始
    對其發生效力，雖被上訴人以存證信函通知訴外人潘素華，
    然迄仍無法證明訴外人潘素華承認系爭所長任職契約書轉讓
    之情，是系爭股權轉讓契約書尚不發生效力，上訴人自無給
    付所長報酬之義務。再上訴人固概括承受系爭所長任職契約
    書，惟被上訴人之有權按月向上訴人收取7,000 元報酬，實
    乃訴外人潘素華將其報酬債權讓與被上訴人，則依民法第
    299 條規定，上訴人所得對抗訴外人潘素華之事由皆得以之
    對抗被上訴人，因訴外人潘素華另在其他幼稚園擔任所長，
    而幼稚園園長不得兼任托兒所所長，乃法有明文，訴外人潘
    素華無法擔任系爭托兒所所長，乃屬給付不能，上訴人自可
    依民法第256 條規定解除契約，亦得依民法第226 條規定請
    求損害賠償，被上訴人自無權再對上訴人主張給付報酬等語
    置辯。並聲明：
  (一)原判決廢棄。
  (二)被上訴人在第一審簡易之訴駁回。
三、兩造不爭執之事實：
  (一)被上訴人與訴外人潘素華於96年10月2 日簽訂系爭所長任職
    契約書。
  (二)兩造於97年3 月24日訂定系爭股權轉讓契約書。
  (三)上訴人僅給付至97年7月5日之掛名費與被上訴人。
  (四)上訴人自97年9 月10日起另聘訴外人何玉玲為系爭托兒所所
    長。
四、本件兩造所爭執之處，應在於：幼稚園園長得否兼任托兒所
    所長？訴外人潘素華若依法不得同時掛名時，上訴人是否仍
    應依系爭股權轉讓契約書第17條約定，繼續給付訴外人潘素
    華掛名費用與被上訴人？茲論述如下：
  (一)按托育機構除另有規定外，應置專任主管人員一人，綜理機
    構業務、幼稚園置園長一人，綜理園務，專任，得擔任本園
    教學，兒童及少年福利機構設置標準第11條第1 項前段、幼
    稚教育法第9 條前段分別定有明文。是依上開規定，幼稚園
    園長應為專任，並不得同時兼任托兒所所長。兩造並不否認
    證人潘素華於原審到庭結證稱：其於97年6 月間任職台北市
    之某家幼稚園園長，並於同年7 月間掛名乙情，揆之上開規
    定，可知證人潘素華於斯時起依法即不得再兼任托兒所所長
    。被上訴人雖持卷附雲林縣98年7 月15日府社幼字第098060
    9410號函，主張法並未明文禁止幼稚園園長不得兼任托兒所
    所長等語，惟上開函文顯與上開規定相悖，自不足採，被上
    訴人自難持此函為有利於己之主張。是堪認上訴人主張證人
    潘素華因於97年7 月間掛名幼稚園園長，依法即無法再掛名
    擔任系爭托兒所所長等語，信而有徵。
  (二)依系爭股權轉讓契約第17條約定：「潘素華之所長任職契約
    書必須由乙方（按為上訴人）概括承受。應付之掛名費每月
    7,000 元（見附件1 ）（按為系爭所長任職契約書）應於每
    月5 日支付甲方（按為被上訴人），直到民國99年10月5 日
    止」，可知兩造已合意由上訴人承受被上訴人與證人潘素華
    所簽訂之系爭所長任職契約之權利義務關係，上訴人並應自
    97 年4月5 日起至99年10月5 日止，將其每月原應給付與訴
    外人潘素華之掛名費7,000 元，於每月5 日前給付與被上訴
    人。再兩造並不否認證人潘素華於原審到庭結證稱：上訴人
    於97年7 月間曾告知伊有關系爭托兒所轉讓等情事，足見上
    開契約讓與亦經上訴人通知而對證人潘素華發生效力。茲有
    疑問者，乃證人潘素華依法不得同時掛名時，上訴人是否仍
    應依系爭股權轉讓契約書第17條約定，繼續給付證人潘素華
    掛名費用與被上訴人？
  1.依系爭所長任職契約書第2 條雖約定：「甲方（按為被上訴
    人) 支付乙方( 按為訴外人潘素華）每月7,000 元所長行政
    費用，並於簽約當時一次交付乙方三十個月之津貼，總計新
    台幣二十一萬元整。」等文，惟據證人潘素華於原審到庭結
    證稱：伊於95年間與被上訴人訂定合作契約，約定自95年 2
    月15日起至98年2 月30日止，掛名擔任被上訴人經營托兒所
    之所長職務，後來該契約未履行。因當時欠地下錢莊錢，需
    要用錢，所以向被上訴人借150,000 元，每月利息9,000 元
    ，之後陸續向被上訴人借貸20,000元及健保費等，經核算後
    ，共積欠被上訴人210,000 元，後以被上訴人應給付伊之所
    長掛名費抵償上開債務等語，為兩造所不爭執，可知被上訴
    人係以其對證人潘素華之借款債權210,000 元抵銷其應給付
    與證人潘素華每月掛名費7,000 元。而按二人互負債務，而
    其給付種類相同，並均屆清償期者，各得以其債務，與他方
    之債務，互為抵銷，民法第334 條第1 項前段定有明文，則
    被上訴人與證人潘素華相互間得行使抵銷權，必於每月被上
    訴人應給付與證人潘素華掛名費用之際，被上訴人始得就其
    對證人潘素華之借款債權210,000 元為抵銷。此之所以兩造
    會於系爭股權轉讓契約第17條約定，上訴人概括承受系爭所
    長任職契約，並自上開期間將其每月原應給付與證人潘素華
    之掛名費7,000 元，於每月5 日前縮短給付與被上訴人，而
    非約定上訴人一次給付剩餘掛名費與被上訴人之由。則必上
    訴人負有給付證人潘素華所長報酬義務之際，其才有再依系
    爭股權轉讓契約第17條約定履行上開縮短給付義務與被上訴
    人，被上訴人始有依該約定請求上訴人履行該縮短給付義務
    之權利。
  2.有關系爭所長任職契約書讓與已於97年7 月間經上訴人告知
    證人潘素華，而對證人潘素華發生效力，及證人潘素華於97
    年7 月間因掛名幼稚園園長，而自斯時起依法即不得再兼任
    托兒所所長等情，已如前述，則上開契約受讓人即上訴人自
    97年7 月起即無庸再給付所長掛名費與證人潘素華。又有關
    上訴人負有給付證人潘素華所長報酬義務之際，其才有再依
    系爭股權轉讓契約第17條約定履行上開縮短給付義務與被上
    訴人乙節，亦如前述，上訴人既自97年7 月起即無庸給付所
    長掛名費與證人潘素華，則其更無庸再依系爭股權轉讓契約
    第17條約定，將該所長掛名費縮短給付與被上訴人，更遑論
    被上訴人有依上開約定請求上訴人履行該縮短給付義務之權
    利之理。被上訴人雖再辯稱：證人潘素華於97年5 月即掛名
    擔任系爭托兒所所長，嗣於97年7 月間始再掛名擔任幼稚園
    園長，僅生後掛名資格無效，是被上訴人已然履約等語，惟
    依上開法條僅規定幼稚園園長（托兒所所長）不得兼任托兒
    所長（幼稚園園長），並無後兼任之資格即當然無效之規定
    ，今證人潘素華既已掛名為幼稚園園長，則依上開規定即不
    得再兼任托兒所所長，是證人潘素華顯未依系爭所長任職契
    約書約定履行甚明，故被上訴人此部分抗辯，容有誤會，要
    不足採。
五、從而，被上訴人依系爭股權轉讓契約第17條約定請求上訴人
    給付97年8 月5 日起至98年3 月5 日止之掛名費56,000 元
    ，及自98年4 月5 日起至99年10月5 日止，按月於每月5 日
    前給付7,000 元，為無理由，應予駁回。原審判命上訴人如
    數給付系爭掛名費，並依職權宣告假執行，自有未洽。上訴
    意旨指摘原判決不當，求予廢棄改判，為有理由，自應由本
    院予以廢棄改判，如主文第1、2項所示。
六、本件事證已臻明確，兩造其餘攻擊防禦方法，核與本件判決
    之結果無影響，爰不一一論述，併此敘明。
七、據上論結，本件上訴為有理由，依民事訴訟法第436 條之 1
    第3項 、第450 條、第78條，判決如主文。
中    華    民    國    98    年    11    月    26    日
                  民事第二庭    審判長法  官  黃一馨
                                      法  官  李秋瑩
                                      法  官  陳秋如
以上正本係照原本作成。
本判決不得上訴。
中    華    民    國    98    年    11    月    26    日
                                      書記官  蘇紋泙


司法院資訊處製作；財團法人民間司法改革基金會備份。
